【裁判字號】    97,智,16
【裁判日期】    970624
【裁判案由】    損害賠償（專利權）
【裁判全文】
臺灣臺中地方法院民事裁定  97年度智字第16號
原      告  百鴻捲門股份有限公司
法定代理人  乙○○
原      告  甲○○
上二人共同
訴訟代理人  何崇民律師
            黃鈴律師
被      告  和鼎金屬不銹鋼有限公司
兼法定代理人  丙○○
上列當事人間侵權行為損害賠償事件，本院裁定如下：
    主  文
本件移送臺灣南投地方法院。
    理  由
一、原告起訴主張：原告日前接獲其所擁有新型專利證書第5750
    75號「鐵捲門觸控開關連線結構改良專利」之專利權範圍遭
    人非法製造、販賣而流通於市面上，經原告派員至市面上以
    「一昌工業社」向被告公司訂購仿製產品。該仿製品經過原
    告委託冠德國際專利商標聯合事務所鑑定係侵權無誤，原告
    自得依據民法第184條規定及專利法第108條準用同法第84條
    第1項、第3項規定，訴請被告不得為任何製造、販賣、使用
    或以上述目的而進口之行為，並賠償原告所受之損害，且被
    告丙○○亦應依公司法第23條規定負連帶賠償責任等語。
二、按訴訟之全部或一部，法院認為無管轄權者，依原告聲請或
    依職權以裁定移送於其管轄法院，民事訴訟法第28條第1項
    定有明文。次按民事訴訟，由被告住所地、居所地之法院管
    轄；對於私法人或其他得為訴訟當事人之團體之訴訟，由其
    主事務所或主營業所所在地之法院管轄，民事訴訟法第1條
    第1項、第2條第2項規定甚明。又因侵權行為涉訟者，得由
    行為地之法院管轄，為同法第15條第1項所明定。查被告和
    鼎公司之主營業所及被告丙○○之住所均位於南投縣草屯鎮
    ○○路625巷10號之臺灣南投地方法院管轄區域範圍，有原
    告起訴狀及被告聲請狀各一件附卷可稽。原告在本院提起訴
    訟，經被告提出本院無管轄權之抗辯，原告主張被告之侵權
    行為地在台中，本院應有管轄權等語。經核：
  (一)民事訴訟法第15條立法理由謂：「查民訴律第27條理由謂不
    法行為，乃因故意或過失侵害他人權利之行為也。不法行為
    地，係指實行不法行為之地而言，抑係指發生不法行為結果
    之地而言，學說不一，然在實行不法行為之地，證明其有不
    法行為，較在發生不法行為結果之地為易，故本條以行為地
    定審判衙門之管轄。」，就不法行為地傾向於指實行不法行
    為之地而言。而最高法院56年台抗字第369號判例所揭示：
    「所謂行為地，凡為一部實行行為或其一部行為結果發生之
    地皆屬之。」，即實施侵權行為，及侵權行為結果發生之處
    所，均屬行為地。最高法院上開判例具體事實略為：「相對
    人以再抗告人共謀詐財誘騙其在高雄市鼓山區與白秀鳳訂婚
    ，並交付聘禮」、「再抗告人侵權行為結果發生地在高雄市
    ，設於該市之第一審法院自有管轄權」。足見該判例所使用
    「結果發生」一詞，仍係在詮釋該項侵權行為「行為人實行
    不法行為致被害人交付財物」之構成要件事實，與前揭民事
    訴訟法第15條立法理由，就不法行為地傾向於指係實行不法
    行為之地，而非發生不法行為結果之地，並無違背。故最高
    法院上開判例所稱結果發生之地，宜採限縮解釋，而解為係
    與侵權行為構成要件事實之全部或一部，有直接或重要牽連
    關係者為限，庶符立法原意，並可避免一造濫訴致令他造遠
    赴法院地苛受應訴負擔之弊。
  (二)原告係主張被告和鼎公司之製造及販賣行為侵害其新型專利
    ，而其謂本件侵權行為地在台中市云云，無非以原告曾派員
    以「一昌工業社」名義向被告公司訂購仿製產品，經被告接
    受訂貨、送貨至台中，且被告將侵權品相片刊登於行銷全台
    灣之雜誌廣告、與無遠弗屆之網路上，凡訂購租閱雜誌或連
    接網路之人均可共見共聞等情，為其依據。然原告提出被告
    開立之買受人「一昌工業社」統一發票，並未顯示被告除南
    投縣草屯鎮之主營業所外，尚在其他營業所或事務所販賣本
    件鐵捲門產品，自不得以買受人偶然指定之送貨地點，作為
    本件侵權行為地。否則本件如寬認原告得以其自行指定之送
    貨地點為被告之侵權行為地，不啻容任主張侵害專利權之原
    告，得藉由向對造訂貨而自行指定送貨地點之方式，進而依
    民事訴訟法第15條規定創設出對己有利之管轄權。至於原告
    主張被告將侵權品相片刊登於雜誌廣告與網際網路，使任何
    閱覽雜誌或連接網路之人得共見共聞云云，然依其提出之雜
    誌廣告、網頁資料所載電話、地址，均顯示被告和鼎公司製
    造及販賣系爭鐵捲門產品之處所在南投縣草屯鎮，自應認原
    告所主張被告之侵權行為，係發生於被告和鼎公司製造、販
    賣系爭鐵捲門產品之上開主營業所無訛。至於原告所陳報臺
    灣高等法院台中分院97年度抗字第81號民事裁定，法院係認
    為：經由電視連線直撥而指摘、傳述侵害他人名譽權言論時
    ，凡接收電視電波之處所亦為侵權行為結果地，核與本件製
    造及販賣而侵害專利權之侵權行為態樣顯不相同，自無從比
    附援引，併此敘明。
三、綜據上述，堪認本件被告之主營業所、住所及侵權行為地，
    均在臺灣南投地方法院轄區，應由臺灣南投地方法院管轄；
    原告向無管轄權之本院起訴，顯係違誤，本院爰參酌被告聲
    請，將本件移送於該管轄法院。
中    華    民    國    97    年    6    月     24    日
                  民事第三庭    法  官  林慧貞
正本係照原本作成。
如不服本裁定應於送達後10日內向本院提出抗告狀，並繳納抗告
費新臺幣1000元。
中    華    民    國    97    年    6    月    24    日
                                書記官


司法院資訊處製作；財團法人民間司法改革基金會備份。
